臺灣高雄地方法院刑事判決　　　　　　　　　　　　九十一年度易字第二九五三號
　　公　訴　人　臺灣高雄地方法院檢察署檢察官
　　被　　　告　己○○
右列被告因違反著作權法案件，經檢察官提起公訴（九十一年度偵字第一五四二五號
），本院判決如左：
    主  文
己○○無罪。
    事  實
一、公訴意旨略以：己○○曾因違反著作權法案件，經台灣高雄地方法院於民國九十
    年二月十四日以八十九年度易字第五四七九號判處有期徒刑三月，緩刑三年，嗣
    經上訴台灣高等法院高雄分院，於九十年四月三十日上訴駁回，現仍在緩刑期間
    ，詎猶不知悔改明知不詳姓名年籍綽號「源仔」之成年男子交付予甲○○（另簽
    併院方審理）如附表所示之音樂光碟片，係未經如附表所示滾石國際音樂股份有
    限公司等錄音著作財產權人之同意，而擅自重製之侵害著作權之物，竟自民國九
    十一年七月十六日起，共同基於意圖營利之犯意聯絡，共同在高雄市○○路與南
    屏路口瑞豐夜市擺攤，以每片新台幣（下同）一百元之價格販賣交付上開盜版光
    碟片予不特定人。嗣於同日二十三時許為警在上開夜市查獲，並扣得如附表所示
    之盜版光碟共計一百七十八片、標示牌二塊、投錢桶一個、現金五千九百元。因
    認其涉犯著作權法第九十三條第三款、第八十七條第二款之明知為侵害著作權之
    物以意圖營利而交付之方法侵害他人之著作權罪嫌云云。
二、按犯罪事實應依證據認定之，無證據不得推定其犯罪事實；又不能證明被告犯罪
    ，應諭知無罪之判決。刑事訴訟法第一百五十四條及第三百零一條分別定有明文
    。又按刑事訴訟法上所謂認定犯罪事實之證據，係指足以認定被告確有犯罪行為
    之積極證據而言，如未能發現相當證據或證據不足以證明，自不能以推測或擬制
    之方法，以為裁判基礎；而認定不利於被告之事實，須依積極證據，苟積極證據
    不足為不利被告之認定時，即應為有利於被告之認定，更不必有何有利之證據。
    若證據資料在經驗科學上或論理法則上尚有對被告較為有利之存疑，而無從依其
    他客觀方法排除此項合理之可疑，即不得以此資料作為斷罪之基礎，且刑事訴訟
    制度受「倘有懷疑，則從被告之利益為解釋」、「被告應被推定為無罪」之原則
    所支配，故得為訴訟上之證明者，無論為直接或間接證據，須客觀上於一般人均
    不致有所懷疑而達於確信之程度者，始可據為有罪之認定，倘其證明尚未達於「
    確信」之程度，而有合理可疑存在時，即難據以為被告不利認定，換言之，在法
    律判斷上，即不能為被告有罪之認定。
三、公訴意旨認被告己○○涉有違反著作權法第九十三條第三款、第八十七條第二款
    之明知為侵害著作權之物以意圖營利而交付之方法侵害他人著作權之犯行，係以
    被告於警訊時已自承：因甲○○手殘廢，所以我幫他擺攤等語；又甲○○供稱：
    因我的手不方便，所以請己○○幫我在現場擺攤等語；另告訴代理人乙○○、戊○○、丁○○於警訊時指訴綦詳，並提出相關著作權以通常方法發行之著作物封
    面附卷可稽，復有現場照片二幀在卷可按，及盜版音樂光碟片一百七十八片、標
    示牌二塊、投錢桶一個、現金五千九百元等物扣案可佐，為所憑之論據。
四、按刑法關於正犯、幫助犯之區別，係以其主觀之犯意及客觀之犯行為標準，凡以
    自己犯罪之意思而參與犯罪，無論其所參與者是否犯罪構成要件之行為，皆為正
    犯，其以幫助他人犯罪之意思而參與犯罪，其所參與者，苟係犯罪構成要件之行
    為，亦為正犯，必以幫助他人犯罪之意思而參與犯罪，其所參與者又為犯罪構成
    要件以外之行為，始為幫助犯。又刑法上所謂幫助犯者，係指於他人實施犯罪之
    前或犯罪之際，予以助力，使之易於實施或完成犯罪行為之謂，故以「事先幫助
    」及「事中幫助」為限，若於他人犯罪行為完成後，予以助力，即學說上所謂「
    事後幫助」，則不成立幫助犯。
五、本件訊據被告堅決否認涉有公訴意旨所指共同明知為侵害著作權之物以意圖營利
    而交付之方法侵害他人著作權之犯行，辯稱：因甲○○欠我二千元，我前往現場
    拿錢，而有一片木板已經賣完了，因甲○○手殘廢，所以他要求我幫忙把木板拿
    下來，結果就遇到警察取締等語。經查：
  (一)甲○○於警訊中供承：「因為我有欠己○○新台幣二千元，他今天到現場來找我
    拿錢，因為我手不方便，所以請他幫我在現場擺攤，因此他會在現場，他並無有
    從事販賣」等語。
  (二)又告訴人之代理人戊○○於本院審理時陳稱：「當時我們到現場時，ＣＤ已經擺
    好了，我們在那邊錄很久，我們有看到己○○把板子拿下來，補貨的都是甲○○
    在補。」（見本院九十一年十月九日審判筆錄）。
  (三)證人即至現場處理之員警周世強亦到庭證述：「當初是告訴代理人先前往蒐證，
    再會同我們一起到現場。我們到現場時被告都沒有在攤子上面，我沒有看到黃柏
    勳，只有看到甲○○。後來告訴人拿出蒐證錄影帶才知道有兩個，我們在去找黃
    柏勳出來。蒐證的錄影帶中，己○○從攤架上把一塊木板拿下來，除此之外沒有
    看到己○○有擺ＣＤ。」等語（見本院九十一年十月九日審判筆錄）。
  (三)綜上，應認被告前揭辯解並非虛妄。本件被告既係因甲○○手殘廢，而依甲○○
    之要求將木板拿下來，至多僅有幫助甲○○犯罪之意思，並無自己犯罪之意思。
    又依上開告訴代理人戊○○及證人丙○○○○之陳述，被告及甲○○於警訊中所
    謂被告擺攤之行為，亦僅係將木板取下而已，並非犯罪構成要件之「交付」行為
    ，應認被告係有助於甲○○以明知為侵害著作權之物，意圖營利而交付之方法侵
    害他人之著作權之幫助犯，而非正犯。再者，被告取下之木板，其上擺設之盜版
    光碟已為甲○○出售一空，故被告所為係學說上所稱之「事後幫助」，依上開說
    明，被告亦無從成立以明知為侵害著作權之物，意圖營利而交付之方法侵犯害他
    人之著作權之幫助犯。此外，復查無其他積極證據足資認定被告有違反著作權法
    第九十三條第三款、第八十七條第二款之明知為侵害著作權之物以意圖營利而交
    付之方法侵害他人著作權之犯行，自不能證明其犯罪，揆諸前揭說明，爰為無罪
    之諭知。
六、據上論結，應依刑事訴訟法第三百零一條第一項，判決如主文。
中      華      民      國      九十一      年      十    月    二十五  日
                                  臺灣高雄地方法院刑事第七庭
                                      法  官  曾吉雄
右為正本，係照原本作成，證明與原本無異。
如不服本判決，應於送達後十日內，向本院提出上訴狀。
中      華      民      國      九十一      年      十    月    二十五  日
                                       書記官  唐美玲
